臺灣板橋地方法院刑事裁定　　　　　　　95年度聲再字第34號
聲　請　人
即受判決人　甲○○
　　　　　　乙○○
上列聲請人等因詐欺案件，對於本院於中華民國95年9 月29日所
為94年度簡上字第638 號第二審確定判決聲請再審，本院裁定如
下：
    主  文
再審之聲請駁回。
    理  由
一、聲請意旨略以：聲請人即受判決人甲○○、乙○○前曾提出
    渠等於民國84年3 月至11月間，向法院聲請核發之支付命令
    及本票裁定，均未據債務人鄭德化異議或抗告而確定，足已
    證明鄭德化借貸款項超過新臺幣（下同）3000萬元。且鄭德
    化簽發之本票，其票據號碼不相連，發票日期、票面金額互
    異，筆跡亦不相同，顯非如鄭德化所稱係同時開立；況鄭德
    化並未否認前開本票之真正，復經聲請人等提出資金證明，
    當足證明聲請人等確有資力並借貸4000餘萬元予鄭德化之事
    實。原確定判決就聲請人甲○○、乙○○所提資金證明、支
    付命令、本票裁定及鄭德化簽發之本票形式觀察明顯可見為
    分次開立等重要證據漏未審酌，復未依職權調查前揭支付命
    令、本票裁定之送達情形，自有刑事訴訟法第421 條規定之
    再審事由。又鄭德化於本院86年度易字第4804號毀損案件審
    理時，就其與唐陳碧雲共同製造虛偽債權之事實已為陳述，
    此為足認其於本案中所為陳述不實，聲請人等應受無罪判決
    之新證據，而有刑事訴訟法第420 條第1 項第6 款之再審事
    由。綜上各節，爰依法聲請再審。
二、按有罪之判決確定後，有因發現確實之新證據，足認受有罪
    判決之人應受無罪、免訴、免刑或輕於原判決所認罪名之判
    決者，為受判決人之利益，得聲請再審；不得上訴於第三審
    法院之案件，其經第二審確定之有罪判決，如就足生影響於
    判決之重要證據漏未審酌者，亦得為受判決人之利益，聲請
    再審，刑事訴訟法第420 條第1 項第6 款、第421 條分別定
    有明文。而所謂發見確實之新證據，係指該證據於事實審法
    院判決前已經存在，為法院、當事人所不知，不及調查斟酌
    ，至其後始行發見，且就證據本身形式上觀察，固不以絕對
    不須經過調查程序為條件，但必須顯然可認為足以動搖原有
    罪確定判決，而為受判決人無罪、免訴、免刑或輕於原判決
    所認罪名之判決者為限。故受理聲請再審之最後事實審法院
    ，應就聲請再審理由之所謂新證據，是否具備事實審判決前
    已經存在，為法院、當事人所不知，事後方行發見之嶄新性
    ，及顯然可認足以動搖原有罪確定判決，應為無罪、免訴、
    免刑或輕於原判決罪名之顯然性二要件，加以審查，為判斷
    應否准予開始再審之準據（最高法院93年度台抗字第98號裁
    定意旨參照）。至刑事訴訟法第421 條規定得為受判決人之
    利益聲請再審者，須為足生影響於判決之重要證據未經原確
    定判決審酌者，始足當之，茍業經原確定判決審酌，或非足
    生影響於判決之重要證據，均不得據以聲請再審。
三、聲請人甲○○、乙○○因詐欺案件，經本院於94年10月5 日
    以93年度簡字第517 號判決各處拘役30日，如易科罰金，均
    以銀元300 元折算1 日，嗣經臺灣板橋地方法院檢察署檢察
    官及聲請人提起上訴，由本院於95年9 月29日以94年度簡上
    字第638 號判決駁回上訴確定，此據本院調閱前開案卷核閱
    無訛。聲請人甲○○、乙○○以原確定判決有就足生影響於
    判決之重要證據漏未審酌及因發現確實之新證據，足認受有
    罪判決之人應受無罪判決之情事，聲請再審。惟查：票據具
    有無因性，其原因關係債權與票據債權互為獨立之法律關係
    ，僅得於票據直接前、後手間執為抗辯事由，是聲請人甲○
    ○、乙○○提出之支付命令、本票裁定所揭債權金額加總，
    並非當然即為渠二人與鄭德化間借貸款項之總和，聲請人等
    與鄭德化間金錢借貸數額，仍應調查其他證據以資審認。原
    確定判決引用本院93年度簡字第517 號第一審簡易判決書記
    載之事實及理由，以鄭德化具結證述：其自70幾年間起，以
    半個月至四個月不等之客票（含支票及商業本票，以下同）
    ，向聲請人甲○○、乙○○借款，借貸本金連同利息共計約
    新臺幣（下同）1000萬元至2000萬元，迄84年5 、6 月間，
    其所交付之客票陸續退票，遂依聲請人等之要求，另行簽發
    本票作為擔保，惟聲請人甲○○、乙○○並未將前所交付之
    客票返還等語，與聲請人甲○○供稱：「客票是拿來借錢的
    ，他（指鄭德化）簽的本票是用來換退票的本票... 。」、
    「除了250 萬那張... ，其他他簽的本票，都是為了換他以
    前交的客票... 。」等情節對照以觀，參酌一般交易常情，
    及鄭德化借款時交付之客票33紙，金額共計00000000元，其
    面額與所簽發之本票金額有顯著差距等客觀事證，推論鄭德
    化簽發本票係為向聲請人等換回其借款時交付之客票，聲請
    人等將鄭德化簽發之本票與所交付客票之金額加計主張為借
    款金額，即與事實不符。原確定判決據此認定聲請人甲○○
    、乙○○於強制執行程序中以前項金額參與分配，為施用詐
    術之行為，而於判決中詳述其理由，並敘明聲請人所提資金
    證明不足為相反認定之原因，自無就重要證據漏未審酌之疏
    誤。又鄭德化於本院86年度易字第4804號毀損案件86年7 月
    31日審理時所為陳述，其筆錄已附於本院93年度簡字第517
    號刑事卷宗內（第447 頁至第452 頁），核非於事實審法院
    判決前已經存在，為法院、當事人所不知，不及調查斟酌，
    其後始行發現之新證據。
四、綜上所述，聲請人甲○○、乙○○所指，無非就事實審法院
    已經審酌之事項復行爭執，原確定判決就鄭德化簽發之本票
    及聲請人所提支付命令、本票裁定暨相關資金來源證明等證
    據確已斟酌，並依經驗、論理法則認定事實，而於判決中論
    述之，猶難認有何重要證據漏未審酌之情事，本件亦無因發
    現確實之新證據，足認聲請人等應受無罪判決之再審事由。
    從而，本件再審之聲請，洵非有據，應予駁回。
據上論斷，應依刑事訴訟法第434 條第1 項，裁定如主文。
中　　華　　民　　國　　96　　年　　7 　　月　　6 　　日
                        臺灣板橋地方法院刑事第三庭
                            審判長法　官  張  正  亞
                                  法  官  蕭  胤  瑮
                                  法  官  廖  怡  貞
以上正本證明與原本無異。
如不服本裁定應於送達後5 日內向本院提出抗告狀。
                                  書記官  林  惠  齡
中　　華　　民　　國　　96　　年　　7 　　月　　11　　日
